【裁判字號】    98,訴,37
【裁判日期】    980623
【裁判案由】    妨害自由等
【裁判全文】
臺灣屏東地方法院刑事判決                98年度訴字第37號
公  訴  人  臺灣屏東地方法院檢察署檢察官
被      告  乙○○
上列被告因妨害自由等案件，經檢察官提起公訴（97年度調偵字
第266 號），本院判決如下：
    主  文
乙○○犯恐嚇危害安全罪，處拘役拾日，如易科罰金，以新臺
幣壹仟元折算壹日；又犯傷害罪，處拘役拾日，如易科罰金，
以新臺幣壹仟元折算壹日；又犯毀損他人物品罪，處拘役貳拾日
，如易科罰金，以新臺幣壹仟元折算壹日；又犯剝奪他人行動自
由罪，處拘役肆拾日，如易科罰金，以新臺幣壹仟元折算壹日。
應執行拘役壹佰日，如易科罰金，以新臺幣壹仟元折算壹日。
    事  實
一、乙○○與丙○○（住屏東縣恆春鎮）於民國97年5 月間成為
    男女朋友關係，後因丙○○提出分手，乙○○即於97年8 月
    11日凌晨5 時許駕駛車號XB-2099 號自小客車抵達屏東縣恆
    春鎮，要求丙○○與其共同出遊最後1 日以資留念，丙○○
    遂予應允而搭乘乙○○前揭車輛前往關山、貓鼻頭等地遊玩
    。嗣於同日下午2 時許，乙○○與丙○○抵達位於屏東縣恆
    春鎮○○路之「金牌KTV 」並於第2 包廂唱歌，至同日下午
    3 時許，乙○○見丙○○仍堅持欲與其分手，因而心生不滿
    ，竟基於恐嚇之犯意，對丙○○出言恫稱：要拿槍打妳的弟
    弟，再來就是妳父母等語，以此加害丙○○家人之生命、身
    體之事恐嚇丙○○，使丙○○心生畏懼，致生危害於丙○○
    之安全。乙○○復基於傷害之犯意，出手毆打丙○○之頭部
    、身體，致丙○○受有胸壁挫傷、臉、頭皮及頸之挫傷等傷
    害。嗣於丙○○撥打其所有TSD 廠牌之行動電話予其母時，
    乙○○另基於毀損之犯意，奪取該行動電話往桌上敲擊，致
    該行動電話損壞而不堪使用，足以生損害於所有權人丙○○
    。又因丙○○並未將其與乙○○交往之事告知其父母，乙○
    ○遂要脅丙○○：欲帶妳去見妳父母等語，而於同日下午4
    時許步出第2 包廂，丙○○則跟隨在後，惟行至「金牌KTV
    」大廳時隨即停步，乙○○竟基於剝奪他人行動自由之單一
    犯意，先抓取丙○○之左臂外套，強拉丙○○至「金牌KTV
    」大門處始放手，要丙○○前往其停車處隨其上車，以此非
    法方式，妨害丙○○之行動自由；嗣丙○○隨乙○○前往「
    金牌KTV 」門前之停車場坐上車號XB-2099 號自小客車之右
    前座，惟將右腳伸出車外且不關上車門，未逾30秒即刻下車
    ，乙○○則駕駛該車迴車，復下車與丙○○對峙，並繞該車
    追逐丙○○，後二人均跑返至「金牌KTV 」大門處爭執不下
    ，乙○○乃承前犯意，接續抓取丙○○之手臂及頭髮，強拉
    丙○○跑向前揭自小客車，並打開左後車門將丙○○強推入
    座，以此非法方式，妨害丙○○之行動自由。乙○○原欲立
    即駕車搭載丙○○離去，惟丙○○乘隙下車，再與乙○○周
    旋，俟乙○○獨自開車離去，丙○○即行報警處理，始悉上
    情。
二、案經丙○○訴由屏東縣政府警察局恆春分局報告臺灣屏東地
    方法院檢察署檢察官偵查起訴。
    理  由
一、證據能力部分：
    按被告以外之人於審判外之言詞或書面陳述，除法律有規定
    者外，不得作為證據；惟被告以外之人於審判外之陳述，雖
    不符刑事訴訟法第159 條之1 至第159 條之4 之規定，而經
    當事人於審判程序同意作為證據，法院審酌該言詞陳述或書
    面陳述作成時之情況，認為適當者，亦得為證據，當事人、
    代理人或辯護人於法院調查證據時，知有刑事訴訟法第159
    條第1 項不得為證據之情形，而未於言詞辯論終結前聲明異
    議者，視為有前項之同意，刑事訴訟法第159 條第1 項、第
    159 條之5 第1 項、第2 項分別定有明文。經查，本件證人
    即「金牌KTV 」員工甲○○於警詢時之陳述、衛生署恆春旅
    遊醫院開立之診斷證明書，檢察官、被告於本院言詞辯論終
    結前均未聲明異議，本院審酌上開證據資料製作時並無不當
    取供及證明力明顯過低之瑕疵，認以之作為證據應屬適當，
    故揆諸前開規定，認前揭證據資料有證據能力，合先敘明。
二、認定犯罪事實之證據及理由：
    訊據被告乙○○固坦承其與告訴人丙○○曾於「金牌KTV 」
    發生衝突並摔壞告訴人前揭行動電話之事實，惟矢口否認有
    何恐嚇、傷害、妨害自由之犯行，辯稱：因告訴人先動手打
    伊，又無故罵伊，伊一氣之下拿桌上的東西摔，後來才發現
    那是告訴人的行動電話，伊欲至當地行動電話門市維修該行
    動電話或買新品賠償告訴人，但伊對恆春鎮不熟，所以才邀
    告訴人帶伊去，伊與告訴人拉扯時可能有傷害到告訴人，但
    伊沒有打告訴人，也沒有恐嚇或妨害告訴人之行動自由云云
    。經查：上開犯罪事實，業據證人即告訴人丙○○於本院審
    理中具結後證稱：伊與被告之交往過程都未讓伊父母得知，
    97年8 月11日下午2 點伊與被告到「金牌KTV 」，2 人在第
    2 包廂唱歌，因為伊提分手，被告就打電話給被告的朋友，
    要該人準備「東西」，大概在下午3 、4 點時，被告恐嚇伊
    說要對伊家人不利，要拿槍打伊弟弟，再來就是伊父母等語
    ，之後被告出手毆打伊的頭及身體，把伊從桌旁推向沙發，
    並叫伊打電話給伊母，伊撥號後被告就把行動電話搶過去直
    接往桌上敲，被告又說要帶伊去找伊之家人，伊遂跟在被告
    後面走出包廂，但伊走到大廳時停步，被告就拉伊左臂之外
    套要伊出去，伊雖反抗，被告仍硬拉伊到「金牌KTV 」大門
    處才放開伊，伊要被告有話好好講，但被告不聽，被告的車
    子就停在「金牌KTV 」外面的停車場，最後被告拉伊的頭髮
    把伊推上該車後座，伊趁被告啟動車子要開走時下車，當天
    被告摔壞伊行動電話時，並沒有說要賠伊或要買新的給伊等
    語（見本院卷第22至24頁）而指述綦詳，核與證人甲○○於
    警詢時證稱：伊先前在「金牌KTV 」擔任櫃臺服務員，97年
    8 月11日下午4 時許，伊看見一對男女前後走出第2 包廂，
    在「金牌KTV 」大門外吵架，後該男子拉扯該女子衣服，要
    將該女子拉上一部自小客車，但該女子不從而自行下車，最
    後徒步離開等語（見偵卷第35至37頁）大致相符；而被告於
    97年8 月11日下午4 時7 分57秒從「金牌KTV 」走出，告訴
    人跟隨在後走向停車場，待被告進入一部紅色自小客車之駕
    駛座，告訴人亦進入該車之右前座，惟將右腳伸出車外且不
    關上車門，未逾30秒即行下車，被告則駕駛該車迴車，復下
    車與告訴人對峙，並繞該車追逐告訴人，後二人均跑返至「
    金牌KT V」大門處再行爭執，嗣於下午4 時15分46秒，被告
    動手將告訴人拉出，因告訴人掙扎抵抗，被告遂抓住告訴人
    之手臂及頭髮，強拉告訴人跑向前揭自小客車，打開左後車
    門將告訴人強推入座，迅即進入駕駛座欲駕車搭載告訴人離
    去，惟告訴人立即下車，被告又下車追逐告訴人，並與告訴
    人在該車兩側對峙等情，有本院於98年4 月29日就「金牌KT
    V 」門外監視錄影光碟2 片之勘驗筆錄（見本院卷第33至35
    頁）及監視錄影翻拍擷取畫面共46張（見警卷第15頁、偵卷
    第7 至22頁）在卷可稽，另有衛生署恆春旅遊醫院97年8 月
    11日開立之診斷證明書（見警卷第13頁）、告訴人行動電話
    之照片1 張（見警卷第14頁）等附卷可佐。是被告於恐嚇、
    毆傷告訴人後，又毀損告訴人之行動電話，並妨害告訴人行
    動自由等犯行均甚為顯然，其所辯係欲邀告訴人去維修或選
    購行動電話致生拉扯乙節，除與前揭告訴人證述及監視錄影
    勘驗結果所顯示之事實扞格不入，亦衡與常情有違，顯屬虛
    妄飾卸之詞，殊無可採，其犯行均堪認定，應予依法論科。
三、論罪科刑部分：
    按刑法第305 條之恐嚇罪所稱以加害生命、身體、自由、名
    譽、財產之事恐嚇他人者，係指以使人生畏怖心為目的而通
    知將加惡害之旨於被害人而言。又父母子女及手足之關係均
    至為密切，倘行為人對甲揚言將對其弟及其父母不利，而使
    甲心生畏懼，就甲而言，不能謂非被害人，況行為人對甲為
    惡害之通知有致其心生畏懼之預見，而仍執意為之，顯有恐
    嚇之故意，故行為人之行為，對甲之弟及父母縱難成立犯罪
    ，但對甲即構成刑法第305 條恐嚇危害安全之罪。核被告所
    為，係犯刑法第305 條之恐嚇危害安全罪、第277 條第1 項
    之傷害罪、第354 條之毀損他人物品罪、第302 條第1 項之
    剝奪他人行動自由罪。被告基於剝奪他人行動自由之單一犯
    意，先抓取告訴人之左臂外套，強拉告訴人至「金牌KTV 」
    大門處，後抓取告訴人之手臂及頭髮，強拉告訴人跑向其自
    小客車，並打開左後車門將告訴人強推入座，其行為係於密
    切接近之時地實施，侵害同一之法益，各行為之獨立性極為
    薄弱，依一般社會健全觀念，在時間差距上，難以強行分開
    ，在刑法評價上，以視為數個舉動之接續施行，合為包括之
    一行為予以評價，較為合理，為包括一罪之接續犯。被告所
    犯上開4 罪，犯意各別，罪名互殊，應予分論併罰。爰審酌
    被告因與告訴人感情生變，竟於衝動下恫稱欲加害告訴人之
    親人，又毆打告訴人成傷，復毀損告訴人之行動電話，並以
    暴力拉扯而剝奪告訴人之行動自由，令告訴人身心及財物均
    受有損害，兼衡被告犯後避重就輕，僅坦承部分犯行，難謂
    有悔悟之意，亦未與告訴人達成和解，態度不佳，暨其生活
    狀況、品行、智識程度等一切情狀，分別量處如主文所示之
    刑，並定應執行之刑及諭知易科罰金之折算標準，以示懲儆
    。
據上論斷，應依刑事訴訟法第299 條第1 項前段，刑法第305 條
、第277 條第1 項、第354 條、第302 條第1 項、第41條第1 項
前段、第51條第6 款，刑法施行法第1 條之1 第1 項、第2 項前
段，判決如主文。
本案經檢察官潘國威到庭執行職務。
中    華    民    國    98    年    6     月    23    日
                  刑事第三庭  審判長法  官  吳永宋
                                    法  官  趙家光
                                    法  官  李珮妤
以上正本證明與原本無異。
如不服本判決應於收受判決後10日內向本院提出上訴書狀，並應
敘述具體理由；其未敘述上訴理由者，應於上訴期間屆滿後20日
內向本院補提理由書（均須按他造當事人之人數附繕本）「切勿
逕送上級法院」。
中    華    民    國    98    年    6     月    23    日
                                    書記官  劉淑蓉
附錄本案論罪科刑法條：
中華民國刑法第277條第1項
（普通傷害罪）
傷害人之身體或健康者，處3 年以下有期徒刑、拘役或1 千元以
下罰金。
中華民國刑法第302條第1項
（剝奪他人行動自由罪）
私行拘禁或以其他非法方法，剝奪人之行動自由者，處5 年以下
有期徒刑、拘役或3 百元以下罰金。
中華民國刑法第305條
（恐嚇危害安全罪）
以加害生命、身體、自由、名譽、財產之事，恐嚇他人致生危害
於安全者，處2 年以下有期徒刑、拘役或3 百元以下罰金。
中華民國刑法第354條
（毀損器物罪）
毀棄、損壞前2 條以外之他人之物或致令不堪用，足以生損害於
公眾或他人者，處2 年以下有期徒刑、拘役或5 百元以下罰金。


司法院資訊處製作；財團法人民間司法改革基金會備份。
